【裁判字號】    97,聲更(一),2
【裁判日期】    970107
【裁判案由】    聲明異議
【裁判全文】
臺灣高等法院刑事裁定               97年度聲更(一)字第2號
聲明異議人  甲○○
即受刑  人
上列聲明異議人因業務侵占案件，對於臺灣臺北地方法院檢察署
檢察官（執行案號：同前署96年度執更字第284號）就最高法院
96年度台上字第972號、本院94年度重上更(三)字第109號判決執行
之指揮，認為不當而聲明異議，經裁定後，由最高法院撤銷，本
院更為裁定如下：
    主  文
聲明異議駁回。
    理  由
一、按「受刑人或其法定代理人或配偶以檢察官執行之指揮為不
    當者，得向該諭知裁判之法院聲明異議」；又「法院應就疑
    義或異議之聲明裁定之」，此分別經刑事訴訟法第484條、
    第486條定有明文。又按「刑事訴訟法第503條（即現行刑事
    訴訟法第484條）之聲明異議，其得為聲請之人，以受刑人
    為限，申言之，即受刑人就刑之執行或其方法，認檢察官之
    指揮為不當者，始得為之」（20年度抗字第230號判例）。
二、本件聲明異議意旨略以：【(一)、刑事訴訟法第469條第1項：
    「受死刑、徒刑或拘役之諭知，而未經羈押者，檢察官於執
    行時，應傳喚之」，聲明人於96年8月16日接獲臺灣高等法
    院96年度聲減字第1981號刑事裁定閱悉後，始知悉最高法院
    96年度台上字第972號確定判決，已由臺北地檢署96年度執
    更字第284號（或248號）承辦檢察官（張安箴）於96年3月2
    0日指揮執行，在此之前，聲明人完全不知，檢察官於執行
    時，並未傳喚聲明人，違背上開刑事訴訟法明文規定，程序
    上其執行之指揮，違法不當。(二)、刑法第46條第1項前段：
    「裁判確定前羈押之日數，以一日抵有期徒刑或拘役一日」
    ，最高法院67年台抗字第303號判例前段：「裁判確定前羈
    押之日數，以一日抵有期徒刑一日，刑法第46條（現行法第
    46條第1項）前段固有明文，惟可以折抵之羈押，必以本案
    之羈押，即刑事訴訟法第101條經訊問後，認為有第76條所
    定之情形，於必要時所為之羈押方足相當」，聲明人因最高
    法院78年度台上字第4306號確定判決有期徒刑四月（無諭知
    易科罰金），由臺北地檢署78年執字第4256號，於79年4月
    17日至同年8月16日執行完，此係裁判確定後「刑之執行」
    ，並非裁判確定前「羈押」，按諸上開條文規定及判例意旨
    ，不得與上開臺北地檢署96年度執更字第284號（或248號）
    之執行，相互折抵，是上開96年度執更字第284號（或248號
    ）之執行（有期徒刑二月，易科罰金以三百元折算一日）違
    背上開條文規定及判例意旨，實質上其行刑之指揮書，違法
    不當。(三)、上開臺北地檢署78年執字第4256號所執行之判決
    是有期徒刑四月，無諭知易科罰金，96年執更字第284號（
    或248號）所執行之判決是有期徒刑二月易科罰金以三百元
    折算一日，此項聲明人易科罰金之權益，受憲法第22條之保
    障，依憲法第23條規定。無法律明文規定，不能限制此項權
    益。上開臺北地檢署96年執更字第284號（或248號）之執行
    ，未傳喚聲明人，在聲明人不知情下，指揮執行，剝奪聲明
    人易科罰金之權益，違背上開憲法第22條及23條明文規定，
    其執行之指揮，違法不當。(四)、爰依刑事訴訟法第484條規
    定，聲明異議，敬請依法裁定撤銷或變更檢察官關於執行所
    為之處分】。
三、經查：
(一)、聲明異議人即受刑人甲○○因犯業務侵占罪（起訴案號：臺
    灣臺北地方法院檢察署77年度偵字第8521號），經本院以78
    年7月7日78年度上訴字第1580號判決，判處有期徒刑八月，
    減為有期徒刑四月，復經最高法院以78年10月19日78年度臺
    上字第4306號判決駁回上訴確定。於79年4月17日入監執行
    ，79年8月16日執行完畢。因最高法院檢察署檢察總長提起
    非常上訴，經最高法院以92年8月28日92年度臺非字第317號
    判決，撤銷原確定判決，由本院更為審判。本院判決後，經
    最高法院第三次發回更審，經本院以95年7月27日94年度重
    上更(三)字第109號判決，判處有期徒刑八月，減為有期徒刑
    四月，再減為有期徒刑二月，如易科罰金，以銀元三百元折
    算一日，經最高法院以96年2月15日96年度台上字第972號判
    決駁回上訴而確定（卷附判決）。
(二)、嗣本院94年度重上更(三)字第109號判決與最高法院96年度台
    上字第972號確定判決，經臺灣臺北地方法院檢察署分96年
    度執更字第284號執案號進行，但承辦檢察官劉承武（聲明
    異議要旨誤承辦檢察官為張安箴）於96年3月20日於案件進
    行單批示「執畢無庸再指揮執行」，有該案影印卷宗在卷可
    查，則刑事訴訟法第469條第1項雖規定：「受死刑、徒刑或
    拘役之諭知，而未經羈押者，檢察官於執行時，應傳喚之」
    ，然因本件並未指揮執行，是檢察官未傳喚受刑人，其程序
    之進行並無不合，聲明異議認為：「檢察官於執行時，並未
    傳喚聲明人，違背上開刑事訴訟法明文規定，程序上其執行
    之指揮，違法不當」、「其行刑之指揮書，違法不當」、「
    96年執更字第284號之執行，未傳喚聲明人，在聲明人不知
    情下，指揮執行，剝奪聲明人易科罰金之權益，違背憲法第
    22條及23條明文規定，其執行之指揮，違法不當」等情，因
    本件並無指揮執行，亦無指揮書存在，則聲明異議意旨以前
    詞指摘檢察官並未指揮執行之96年執更字第284號（他結）
    不當，難認有理由，其異議之聲明，應予駁回。
據上論斷，應依刑事訴訟法第486條，裁定如主文。
中    華    民    國    97    年    1     月    7     日
                  刑事第十二庭  審判長法  官  蔡永昌
                                      法  官  陳榮和
                                      法  官  施俊堯
以上正本證明與原本無異。
如不服本裁定，應於收受送達後五日內向本院提出抗告狀。
                                      書記官  孫佩琳
中    華    民    國    97    年    1     月    7     日


司法院資訊處製作；財團法人民間司法改革基金會備份。
